【裁判字號】    97,勞上,14
【裁判日期】    970806
【裁判案由】    確認僱傭關係存在等
【裁判全文】
臺灣高等法院民事判決                  97年度勞上字第14號
上  訴  人  金湯科技有限公司
法定代理人  甲○○
訴訟代理人  白德孚律師
被  上訴人  乙○○
訴訟代理人  彭上華律師
右當事人間請求確認僱傭關係存在等事件，上訴人對於中華民國
96年12月11日96年度勞訴字第27號第一審判決提起上訴，本院於
民國97年7月23日言詞辯論終結，判決如下：
    主  文
原判決除確定部分外廢棄。
上廢棄部分，被上訴人在第一審之訴及假執行之聲請均駁回。
第一、二審訴訟費用除確定部分外，由被上訴人負擔。
    事實及理由
一、本件被上訴人起訴主張：伊自民國94年9月15日起受僱於上
    訴人，擔任技術員，因上訴人違反勞工安全衛生規定，致伊
    受指派於進行台北自來水事業處（以下簡稱自來水處）監視
    器施工時造成職業災害，伊因而向台灣台北地方法院（下稱
    台北地院）對上訴人起訴主張有上開職業災害存在，訴請上
    訴人給付醫療費用、因職業災害不能工作期間所得損失、減
    少勞動能力損失、非財產上損害等，經台北地院於96年1月5
    日以該院95年度勞訴字第126號民事判決駁回伊之訴，經伊
    上訴，現由本院另以96年度重勞上3號損害賠償事件審理中
    。而伊於95年1月16日前往醫院住院開刀至95年3月21日銷假
    上班，住院期間上訴人未給付薪資，因而與上訴人於95 年4
    月6日發生勞資爭議，上訴人竟未敘明任何原因片面解僱伊
    ，要求伊繳回鑰匙並拒絕伊繼續上班，伊乃於95年4月7日至
    台北縣政府勞工局申訴上訴人未給付工資與回復工作權，由
    台北縣政府勞工局於95年4月27日舉行勞資爭議協調會議。
    伊向主管機關申訴，乃正當行為，非無正當理由，上訴人稱
    伊3日無故連續曠職，並主張於95年4月12日起解雇伊，顯已
    違反勞動基準法第74條規定，其解雇不生效力。又上訴人於
    96年2月8日台北縣政府勞工局勞資爭議調解會議時，宣讀台
    灣板橋地方法院檢察署（下稱板橋地檢署）95年度偵字第
    14258號不起訴處分書，將伊解僱，則其解僱日應為95年12
    月27日，已超過除斥期間。又上訴人與伊於95年5月11日合
    意回復伊工作權，惟上訴人於翌日拒絕伊上班，此為第二次
    不法解僱。故上訴人解僱伊皆不生效力，兩造間仍有僱傭關
    係存在，伊每月平均工資為新台幣30,367元。爰依同法第22
    條規定，求為命(一)確認伊與上訴人之僱傭關係存在。(二)上訴
    人應自95年4月7日起至回復伊工作之日止，按月給付伊新台
    幣（下同）30,367元。（原審判決(一)確認伊與上訴人間之僱
    傭關係存在。(二)上訴人應自95年5月12日起至回復伊工作之
    日止，按月給付伊30,367元。駁回被上訴人其餘之訴。被上
    訴人就其敗訴部分未提起上訴，已告確定。是本院僅就原審
    判准部分上訴，而被上訴人之答辯聲明為上訴駁回。）
二、上訴人則以：被上訴人於94年9月12日到職上班，而於95年1
    月16日未至伊公司上班或辦理請假手續，逕於三軍總醫院因
    背部脊椎開刀植入鋼釘住院，至同年1月28日出院（之前無
    任何請病假、事假之記錄，無向伊反映任何所謂摔傷或職業
    災害情事）。出院起至同年3月20日止在家休養，並於同年3
    月21日回伊公司上班。惟被上訴人於95年4月6日下班領薪後
    抱怨、惱怒其自行向勞工保險保局申請職業災害給付尚未核
    准，乃向伊稱「不做了」，並主動繳回伊公司大門鑰匙起，
    即未辦理請假手續，無故連續曠職達3日以上，伊並未於95
    年4月6日解僱被上訴人。被上訴人主張其遭伊非法解僱云云
    ，就此自應負舉證責任。且伊公司員工王育翔曾於95年4月7
    日去電被上訴人，邀其商談返回伊公司上班乙事，原約定95
    年4月10日而未到，改約定95年4月17日又未到，伊乃於96年
    2月8日台北縣政府勞工局勞資爭議調解會議時，於會中向被
    上訴人宣讀表達依板橋地檢署95年度偵字第14258號不起訴
    處分書之內容，確認被上訴人自95年4月12日（即被上訴人
    無故連續曠職之第4個工作日，自95年4月7日曠職起算）起
    ，於當場予以解雇。另被上訴人雖主張與伊於95年5月11日
    達成合意回復工作權云云，惟實乃板橋地檢署檢察官極力勸
    和之結果，伊方勉強同意再試僱用被上訴人，並要求其需遵
    守伊公司規定之條件，然翌日被上訴人上班時嚼檳榔還帶錄
    音機，無人願與其同組共事，其又不願撤回所有對伊及其餘
    同事之告訴，故非伊未依答應讓被上訴人復職，乃被上訴人
    不願遵守伊公司規定所致等語，資為抗辯。
三、被上訴人主張其自94年9月15日起受僱於上訴人，擔任技術
    員，於95年1月16日前往醫院住院開刀至95年3月21日銷假上
    班，住院期間上訴人未給付薪資，因而與上訴人於95年4 月
    6日發生勞資爭議，其乃於95年4月7日至台北縣政府勞工局
    申訴上訴人未給付工資與回復工作權，由台北縣政府勞工局
    於95年4月27日舉行勞資爭議協調會議。上訴人稱其3日無故
    連續曠職，並主張於95年4月12日起解雇其之事實，為上訴
    人所不爭執，並據被上訴人提出上訴人開立職災門診、醫療
    、住院單影本（見台北地院96年度北勞調字第20號卷）各一
    件及台北縣政府勞工局95年4月27日勞資爭議協調會議記錄
    （見原審卷第62頁）各一件為證，堪信為真實。
四、被上訴人復主張上訴人於95年4月6日被告未敘明任何原因，
    片面解僱被上訴人等語，為上訴人所否認，並以上揭情詞置
    辯。是本件首應審究者厥為上訴人是否曾片面解雇被上訴人
    ？兩造間之僱傭關係是否仍存在？經查：
  (一)按當事人主張有利於己之事實者，就其事實有舉證之責任。
    民事訴訟法第277條本文定有規定。被上訴人主張上訴人於
    95年4月6日將其片面解僱等語，固據提出兩造間於95年5 月
    12日錄音光碟及譯文1份（見原審卷第71頁96年5月17日言詞
    辯論筆錄、第64至68頁錄音帶譯文、第79頁光碟）為證。
  (二)然依上開上訴人不爭執真正之錄音光碟及譯文內容所示：因
    被上訴人除向板橋地檢察署提出告訴外，尚另向台灣板橋地
    方法院（下稱板橋地院）、台北縣勞工局、勞工保險局、上
    訴人承攬工程之業主自來水處等單位提出申訴等，上訴人希
    望被上訴人向上開各單位寄發存證信函加以說明，再來上班
    等語，全未談及任何關於95年4月6日當日上訴人有片面將被
    上訴人予以解僱之情事，是上開證據並不能為被上訴人有利
    之認定。參以證人即上訴人公司員工王育翔於原審到庭證稱
    ：於95年4月6日被上訴人上完班要離開公司之時，渠在上訴
    人為渠設置之辦公室內，曾聽聞被上訴人對著上訴人法定代
    理人吼叫說其（按：指被上訴人）不要來上班，法院見等語
    。當日晚上渠與上訴人法定代理人商量，認為被上訴人先前
    工作還算認真，所以決定叫被上訴人再回上訴人公司上班，
    渠乃致電被上訴人，被上訴人於電話中表明其於翌日願意再
    回來試試看，被上訴人並於翌日中午至上訴人公司，但非為
    回去工作，而係與上訴人公司法定代理人談話，談話內容係
    上訴人之法定代理人希望被上訴人再繼續工作，被上訴人則
    表示其會考慮，談完後即離開公司。而被上訴人之前之所以
    向上訴人法定代理人大聲吼叫，係因上訴人法定代理人要求
    被上訴人學電腦之文書處理打報表，被上訴人即表示其看到
    電腦就想睡覺，上訴人法定代理人要求被上訴人兩、三次後
    ，被上訴人就不太高興等語甚明（見原審卷第288至289頁）
    。核與上訴人所提出之95年4月7日18時20分上訴人公司會議
    紀錄（見卷外另置之上訴人所提資料第7頁），其上記載：
    「因被上訴人於95年4月6日發薪後下班離去前，在辦公室會
    客室咆哮「法院見」，經上訴人法定代理人甲○○勸留並面
    談時，被上訴人抱怨其個人申請勞保局補助而勞保局辦理太
    慢，經其多次電詢均尚在審理中，被上訴人並要求上訴人公
    司『賠償』其95年1月16日至95年3月20日未能上班之薪資，
    經上訴人法定代理人解說願代詢勞保局問申報一事及原委事
    由，另上訴人公司可依勞保局之補助狀況及金額而再另發補
    助或慰問金予被上訴人，但均無效，被上訴人仍不悅而自行
    繳回上訴人公司發予被上訴人使用之公司大門鑰匙予上訴人
    法定代理人，並表示『不作了』，即自行離去。」、「被上
    訴人今晨未來上班而突於中午來公司，並與甲○○（即上訴
    人法定代理人）及王育翔於大樓一樓閱覽室內面談，被上訴
    人願向甲○○道歉，並希望可續於公司工作，至少公司要儘
    量可暫保留其勞保健保以利其回醫覆診，甲○○因不敢且因
    欲先詢其他員工意見而無法當場答覆其再來工作，但有同意
    暫時不會立即將被上訴人之勞保健保作退保或轉出。」等字
    樣相符，上開會議紀錄並經上訴人公司員工等人簽名於上，
    堪認被上訴人主張遭上訴人片面解雇乙情已不可採。另板橋
    地檢署檢察官亦認被上訴人指稱上訴人於95年4月7日起終止
    勞動契約之指訴，是否可採，並非無疑，亦有該署檢察官95
    年度偵字第14258號不起訴處分書影本1件附卷足徵（見原審
    卷第47頁），且經台灣高等法院檢察署以96年度上聲議字第
    952號處分書駁回被上訴人之再議，被上訴人復聲請交付審
    判，亦經原審法院刑事庭以96年度聲判字第21號刑事裁定駁
    回被上訴人交付審判之聲請，此亦經本院調取上開偵查案件
    卷宗查閱屬實，並有上訴人所提之原審法院96年度聲判字第
    21號刑事裁定影本1件足憑（見原審卷第105、106頁）。是
    上訴人辯稱其於95年4月6日並未解僱被上訴人，係被上訴人
    自行離職等語，應堪採信。
 (三) 被上訴人既於95年4月6日自行向上訴人法定代理人表示離職
    之意，上訴人曾請其回來工作，其於翌日係回來要求上訴人
    暫勿將其勞保及健保退保（見原審卷第289頁），並無恢復
    為「原先工作」之表示乙節，為被上訴人於原審96年11月20
    日言詞辯論時所自認。且參諸被上訴人以上訴人未提供合法
    之安全設備，致其因公受傷，請求損害賠償（本件已經本院
    96年度重勞上字第3號以被上訴人非因公受傷為由，判決駁
    回其訴，有判決書附卷可稽），並於本院審理中自認其無法
    為外勤工作，要改為內勤工作等語（見本院卷第53頁、第29
    5至296頁），又依據勞工保險局96年8月21日保給傷字第096
    60554870號公函，被上訴人請殘廢給付案，經醫院診斷為永
    久殘廢或永不能復原（見本院卷第266至267頁）。足認其自
    動請辭，已為上訴人所同意，兩造已合意終止原勞動契約。
    故兩造間之勞動契約，已於95年4月6日是經兩造合意終止，
    而不再有僱傭關係。
五、被上訴人復主張兩造已於95年5月11日合意回復被上訴人工
    作權，雙方互相意思表示一致，故兩造應已另成立勞動契約
    等語。上訴人不否認於板橋地檢署檢察官以該署95年偵字第
    1847號案件偵查中，於95年5月11日開偵查庭時，兩造當庭
    同意由上訴人補發95年4月7日之薪資予被上訴人，及同意被
    上訴人自翌日即95年5月12日起返回上訴人公司上班等情，
    經本院調取板橋地檢署95年偵字第1847號偵查案卷查閱屬實
    （見該署95年度他字第2961號卷第17、18頁），並且當庭播
    放錄音光碟，因不甚清楚，上訴人將之以電腦轉化，製作譯
    文，被上訴人並未否認該譯文內容（見本院卷第47至50頁）
    ，堪認該譯文尚屬可信。則本件次應審究者為兩造是否成立
    另一勞動契約？
  (一)細察譯文內容，足認兩造雖同意檢察官之調解，惟以被上訴
    人同意檢察官對上訴人為不起訴處分，然再受雇上班時，可
    不作工程施工而改學電腦作文書內勤工作；又上訴人亦要求
    被上訴人不再提告，則上訴人同意次日再雇用被上訴人，且
    同意安排電腦訓練並授以內勤文書職務，已附有被上訴人應
    將所有告訴及向業主申訴之案件撤回之條件，依民法第160
    條第2項規定「將要約擴張、限制或為其他變更而承諾者，
    視為拒絕原要約而為新要約。」被上訴人需另為承諾，勞動
    契約始為成立。
  1.查企業欲蒸蒸日上，需員工全體共體時艱，同心合作，最忌
    員工未能同心，四處向客戶申告，又攻訐同事，故上訴人附
    有上揭限制，亦無違誤之處，又未與公序良俗違背。而被上
    訴人既有心回上訴人處工作，自應息訟止爭，與同事和睦相
    處，幫助公司業務興隆，而非一再興訟，並四處攻訐上訴人
    及同事。但被上訴人於95年5月12日至上訴人公司時，攜帶
    錄音器材，拒絕上訴人勿再提告及向業主（即自來水處）說
    明之要求，且於95年5月11日庭訊前之5月3日另向臺北地院
    訴請上訴人賠償損害，上訴人於95年5月12日收到臺北地院
    民事庭通知書（見本院卷第261至264頁），另於95年7月5日
    收到大安分局通知上訴人到局製作「業務過失傷害案件」之
    偵訊筆錄（見本院卷第265頁），上訴人之法定代理人嗣經
    不起訴處分確定（臺灣臺北地院檢察署95年度偵字第18167
    號），故被上訴人不可能撤銷或撤回對上訴人或同事或相關
    人之告訴（見本院卷第316頁）。其應無承諾之表示，且亦
    不應認其有心回上訴人公司工作。
  2.又勞資爭議處理法第8條規定「勞資爭議在調解仲裁期間，
    勞方不得因該勞資爭議事件而罷工、怠工或為其他影響工作
    秩序之行為。」，板橋地檢署檢察官於95年5月11日庭訊時
    亦要求被上訴人需每日至公司報到，惟除上揭95年5月12日
    被上訴人曾至上訴人公司，拒絕上訴人為撤回各項告訴之表
    示，並無何回公司上班之打算（如後述）。自95年5月13日
    至97年5月4日止，被上訴人除於95年10月16日下午2點多與
    其律師至上訴人公司，並於3點多時陪同板橋地院民事執行
    處人員至上訴人公司，假扣押查封上訴人不動產；及96年3
    月1日下午3時54分帶領中天電視記者及朱詩通先生至公司大
    樓中庭預為採訪被視作騷擾外，從未到班簽到（見本院卷第
    268至272頁），故被上訴人並無何提出給付工作之表示。另
    自上揭錄影帶所攝錄之影像，被上訴人可自由進出上訴人公
    司大樓中庭，且大門警衛櫃台上設有訪客登記簿，設若上訴
    人真有拒絕被上訴人提供勞務，被上訴人可於每個工作日上
    班時間到櫃台於訪客登記簿上登記，證明其每個工作日均有
    到場報到，但被上訴人從未到場。
  3.於本院審理中，本院曾經調解，自97年5月5日起，試用被上
    訴人於上訴人公司，並授予內勤職務。被上訴人報到面談後
    ，已說明行事曆、工作規則、內勤職務工作內容暨所需技能
    ，其後並書面確認（詳卷附內勤人員試用考核紀錄簿第96、
    104-105頁）。期間依例檢查其中文、英文及注音輸入等內
    勤作業所需本質學能，惟檢查結果，被上訴人程度低落、雖
    經上課訓練多日，考題簡易且部份為重複再考，但測驗成績
    ，仍與公司期望及擔任內勤文書所需中英文書構思擬稿、打
    字輸入、圖文製作編輯等能力，落差過大（詳內勤人員考核
    紀錄簿第77-80、81-84、87-90、91-95頁）。被上訴人中英
    文書電腦程度，無法擔任內勤作業，復因缺乏學習能力，又
    要求每日需請假半天（詳紀錄簿第11、17-18、19-28頁），
    請假離去時更不願帶上課資料、筆記或電腦回家練習（詳紀
    錄簿第3-6頁），表現消極散漫（詳紀錄簿第108、112頁）
    ，皆僅聽課、練習、測驗，未能協助處理公司內勤任何作業
    ，亦無能力見習所將接任擔任之工作，其應無勝任之能力（
    見本院卷第62至158頁）。本院詢其可作何內勤工作？其答
    以可畫工程圖等語，然其不會畫圖、不會電腦，家裡沒有電
    腦，又以怕弄壞為由，拒絕上訴人帶電腦回去練習之建議，
    徵諸兩造勞資爭議始自95年4月，迄今被上訴人均未為回上
    訴人公司做內勤工作為任何準備，經本院建議上訴人為其訓
    練，其又未配合，短短11日訓練期間，被上訴人竟以復健為
    名請假七次，然其承認其是為開庭、去法律扶助中心與律師
    商討案情及委請朋友為其繕打訴狀（見本院卷第175頁），
    顯見其根本無心亦絕無能力回上訴人公司工作。
  4.被上訴人無心亦無能力回上訴人公司工作，而其在95年初之
    開刀非因公受傷，勞保局亦不認被上訴人之傷害符合職災標
    準 (見本院卷第266、267頁），被上訴人雖對之提起行政訴
    訟，亦遭駁回確定（見本院卷第202至206頁）。是被上訴人
    不能在執其係因公受傷為由請公傷假，上訴人亦無准被上訴
    人請假之餘地。
  (二)另上訴人公司主要事業為裝設維修監視錄影機，被上訴人原
    工作即係做外勤之裝設維修工作，然依上揭勞工保險局96年
    8月21日保給傷字第09660554870號函及被上訴人之自認，被
    上訴人於95年5月11日板檢時，即已勞務給付不能，除非另
    外有先自習或由上訴人先提供非勞力性技能訓練，否則其根
    本無法提供勞務。參酌其根本無心學習內勤作業，已如前述
    。且就薪資金額，雙方雖數次協商，但被上訴人堅持需為30
    ,367 元，始終無法達成雙方合意（詳紀錄簿第97-101、107
    -108頁），且被上訴人每日請假復健，且堅請「公傷」假，
    公司依法未能准假，雖經數次說明商談，亦始終無法與公司
    達成協議（詳紀錄簿第21-28、106、112頁）。另被上訴人
    提告公司兩位同事於板檢案，雖經兩次建請撤銷，均遭堅拒
    （詳紀錄簿第110-111頁），致使雙方勞動契約所需包含工
    資議定、應遵守之紀律、勞資權利義務等重要事項，至終無
    法商議定案。再因近年市場競爭、營運艱困，對於被上訴人
    實無能力可長期授課培養，更無財力以其所需高薪聘請，於
    11天試用期間，經屢次協商而仍無法訂定勞動契約，故於97
    年5月15日中午，被上訴人再次連續請「公傷」假下班時起
    ，停止試用、拒絕正式僱用被上訴人（詳紀錄簿第113-115
    頁），隨後辦理資遣通報退保轉出、薪資結算及付清（詳紀
    錄簿第118- 125頁）。故兩造並未成立另一勞動契約。至於
    上訴人所辯稱其已於96年2月8日勞工局調解會中對被上訴人
    宣讀主張因被上訴人自95年4月7日起無故連續曠職，故自95
    年4月12日起予以解僱等語（見原審卷第52頁），惟先前之
    勞動契約，業經被上訴人於95年4月6日予以合法終止，已如
    前述，而於前契約終止後迄今，兩造間並無僱傭關係存在，
    自無得由上訴人於95年4月12日予以終止，併為敘明。
五、綜上所述，上訴人抗辯，自屬可信，被上訴人主張為不足採
    。從而，被上訴人本於勞動基準法第22條規定，訴請確認被
    上訴人與上訴人之僱傭關係存在；上訴人應自95年5 月12日
    起至回復被上訴人工作之日止，按月給付被上訴人30,367元
    為無理由，不應准許。其假執行之聲請亦失所附麗，應併予
    駁回。原審所為上訴人敗訴之判決，自有未洽。上訴意旨指
    摘原判決不當，求予廢棄改判，為有理由。自應由本院予以
    廢棄改判，如主文第二項所示。
六、據上論結，本件上訴為有理由，依民事訴訟法第450條、第
    78條，判決如主文。
中    華    民    國    97    年    8     月    6     日
                    勞工法庭
                        審判長法  官  張  蘭
                              法  官  鄭純惠
                              法  官  袁靜文
正本係照原本作成。
如不服本判決，應於收受送達後20日內向本院提出上訴書狀，其
未表明上訴理由者，應於提出上訴後20日內向本院補提理由書狀
（均須按他造當事人之人數附繕本）上訴時應提出委任律師或具
有律師資格之人之委任狀；委任有律師資格者，另應附具律師資
格證書及釋明委任人與受任人有民事訴訟法第466條之1第1項但
書或第2項（詳附註）所定關係之釋明文書影本。
中    華    民    國    97    年    8     月    7     日
                              書記官  明祖星
附註：
民事訴訟法第466條之1（第1項、第2項）：
對於第二審判決上訴，上訴人應委任律師為訴訟代理人。但上訴
人或其他法定代理人具有律師資格者，不在此限。
上訴人之配偶、三親等內之血親、二親等內之姻親，或上訴人為
法人、中央或地方機關時，其所屬專任人員具有律師資格並經法
院認為適當者，亦得為第三審訴訟代理人。


司法院資訊處製作；財團法人民間司法改革基金會備份。
